【裁判字號】    97,易,599
【裁判日期】    971107
【裁判案由】    重利
【裁判全文】
臺灣屏東地方法院刑事判決               97年度易字第599號
公  訴  人  臺灣屏東地方法院檢察署檢察官
被      告  己○○
選任辯護人  黃吉雄律師
上列被告因重利案件，經檢察官提起公訴（96年度偵字第4241號
），本院判決如下：
    主  文
己○○無罪。
    理  由
壹、證據能力部分
一、按被告以外之人於審判外之言詞或書面陳述，除法律有規定
    者外，不得作為證據，刑事訴訟法第159 條第1 項定有明文
    。本件證人甲○○、戊○○於警詢中之供證，乃被告以外之
    人於審判外之言詞陳述，被告已明示不同意作為證據使用，
    自不得作為證據。
二、再按被告以外之人於偵查中向檢察官所為之陳述，除顯有不
    可信之情況外，得為證據，刑事訴訟法第159 條之1 第2 項
    定有明文。本件證人甲○○、戊○○於偵查中之供證，業經
    依法具結，且現階段刑事訴訟法規定，檢察官代表國家偵查
    犯罪、實施公訴，依法有訊問被告、證人及鑑定人之權，而
    實務運作時，檢察官偵查中向被告以外之人所取得之陳述，
    原則上均能遵守法律規定，不致違法取供，其可信度極高。
    再者，上開證人復於本院審判中到庭詰問供證，已賦予被告
    及其選任辯護人行使反對詰問之機會，是上開證人於偵查中
    經具結之供證，自得作為證據。
貳、實體部分
一、公訴意旨詳如附件之起訴書。
二、按犯罪事實應依證據認定之，無證據不得認定犯罪事實；又
    不能證明被告犯罪者，應諭知無罪之判決，刑事訴訟法第
    154 條第2 項、第301 條第1 項分別定有明文。再按被害人
    之指述，如同告訴人之告訴，係以使被告受刑事訴追為目的
    ，是其陳述是否與事實相符，仍應調查其他證據以資審認，
    尚難僅憑被害人之片面指訴，遽入人罪（最高法院30年上字
    第816 號、52年臺上字第1300號判例意旨足資參照）。
三、本件公訴人認被告己○○涉犯重利罪嫌，無非以被害人甲○○、戊○○之指證及借款切結書影本、本票影本等為其主要
    論據。惟訊之被告堅決否認有何重利犯行，辯稱：伊確有借
    錢給甲○○、戊○○，但沒有收取利息等語。經查：
(一)證人即被害人甲○○、戊○○固迭於偵查及本院審理中均具
    結供證：被告借伊2 人新臺幣（下同）3 萬元，每次預扣月
    息5 千元，實拿2 萬5 千元云云（偵查卷第11頁、本院卷第
    24 頁 背面、第27頁）。然本件係被告主動向屏東縣政府警
    察局潮州分局投訴有警員欠錢不還，潮州分局方介入調查等
    情，業據證人即承辦員警丁○○到庭供證明確（本院卷第60
    頁），被告並據此向臺灣屏東地方法院檢察署申告甲○○、
    戊○○涉犯詐欺罪嫌，有該署96年5 月15日刑事案件申告單
    附卷可憑（本院卷第68頁），苟被告確有重利行為，豈會主
    動向檢警單位告訴，陷自身有被訴追重利罪嫌之虞？再者，
    證人即被害人甲○○證稱：伊向被告借款2 次，每次均借3
    萬元，並簽立本票作擔保云云，依其所證，僅積欠被告6 萬
    元之債務，然甲○○卻開出總額高達86萬元之本票8 張予被
    告作擔保，金額顯不相當。且於被告執此8 張本票對甲○○
    聲請本票准予強制執行之民事裁定，並據此執行扣押甲○○
    之薪資，有本院96年度票字第1210、1329號民事裁定、執行
    命令影本各1 份附卷足稽，甲○○竟未提出任何異議，被告
    復對戊○○聲請本票准予強制執行，亦對其執行扣押薪資，
    有本院96年度票字第1330號民事裁定、執行命令各1 份在卷
    可稽，戊○○亦未提出異議，甲○○、戊○○均為執法之員
    警，豈有放任被告對之施放重利，又未對被告本票准予強制
    執行之民事裁定及扣薪命令提出任何異議，顯違常情。又證
    人戊○○證稱：向被告借3 萬元，月息5 千元預扣，被告經
    過半年後才向其催討債務云云（本院卷第27頁），苟被告確
    係收取每月5 千元之利息，何以會時隔半年之久才向戊○○
    催討借款，復未向戊○○索取其餘之月息，亦有悖常情，足
    徵甲○○、戊○○2 人之證言並不真實。
(二)證人丙○○亦於偵查及本院審理中證稱：96年3 月間曾向被
    告借款3 萬元，但實拿2 萬5 千元，我後來也只還2 萬5 千
    元等語（偵查卷第20頁、本院卷第29頁），證人即被告配偶
    乙○○亦具結證稱：96年2 月6 日以後伊來臺灣與被告同住
    ，看過甲○○向被告借款3 次，96年2 月12日借7 萬元，同
    年3 月14日借15萬元，同年4 月12日借2 萬元，被告有要伊
    數錢借給甲○○，也有看過丙○○借款，當時游某要借3 萬
    元，但家中只有2 萬5 千元，丙○○說也可以，本票是開3
    萬元，丙○○後來也是還2 萬5 千元，被告借錢給朋友都是
    幫忙，沒有算利息等語（本院卷第30頁背面、第31頁），核
    與甲○○於上開日期開立之本票3 紙金額相符，足認被告並
    未收取重利。
    綜上，公訴人所提出之證據，或證明方法，並無從說服本院
    形成被告有罪之心證，且復查無積極證據足資認定被告確有
    公訴人所起訴之重利犯行，自應為被告無罪判決之諭知。
據上論斷，應依刑事訴訟法第301 條第1 項，判決如主文。
本案經檢察官劉文賓到庭執行職務。
中    華    民    國    97    年    11    月     7    日
                  刑事第三庭    法  官  趙家光
以上正本證明與原本無異。
如不服本判決應於收受本判決送達後十日內向本院提出上訴書狀，
其未敘述上訴理由者，並得於提起上訴後十日內向本院補提理由
書狀（均須按他造當事人之人數附繕本）「切勿逕送上級法院」
中    華    民    國    97    年    11    月     7    日
                                書記官  陳勃諺


司法院資訊處製作；財團法人民間司法改革基金會備份。
